臺灣苗栗地方法院刑事判決　　　　　　　　　　　　　　九十三年度重訴字第九號
　　公　訴　人　臺灣苗栗地方法院檢察署檢察官
　　被　　　告　甲○○
　　指定辯護人　本院公設辯護人　丙○○
右列被告因擄人勒贖案件，經檢察官提起公訴（九十三年度偵字第二八八七號），本
院判決如左：
    主  文
甲○○意圖勒贖而擄人，處有期徒刑柒年拾月。武士刀（含刀鞘）壹支、全罩式安全
帽壹頂、膠帶壹條、膠帶參捲均沒收。
    事  實
一、甲○○原無不良素行，因遭不明人士催款甚急，見住於同村製造樟腦油之乙○○
    甚為富有，竟於民國九十三年七月下旬，心生伺機擄走乙○○，再對其家屬勒贖
    金錢，以償還債務之意念。同年七月二十八日迄同年八月四日止，甲○○即基於
    意圖勒贖而擄人之犯意，利用家中電話簿所知悉之乙○○住宅電話號碼，及乙○
    ○妻賴秋桂於不知情之狀態下所告知之乙○○行動電話號碼，著手以電話向乙○
    ○佯稱其係住於苗栗縣苑裡地區之「劉先生」，有批樟樹欲出售，誘騙乙○○前
    往同縣通霄鎮城南里一鄰虎頭崁與同縣銅鑼鄉九湖村交界處（通霄鎮城南里一鄰
    六號宅後）山區小徑會面。乙○○屆期雖依約前往約定之山區小徑等候，但甲○
    ○因心生猶豫，並未下手實施。迄八月四日十九時四十七分，甲○○再利用裝設
    於同縣苗栗市○○路四五號便利商店前之公用電話與乙○○聯繫，表示該批樟樹
    確定要出售，誘使乙○○於翌（五）日前往上開山區小徑見面。至同年八月五日
    九時二十四分許，甲○○在同縣銅鑼火車站內，再度以公用電話與乙○○確認約
    定之地點後，即持自備之全罩式安全帽一頂、武士刀一把（僅扣得刀鞘部分）、
    膠帶三卷等物，駕駛已將車牌拆卸之車號ＹＸ—八一二○號自用小客車，前往約
    定地點埋伏。當乙○○到達約定地點後，因甲○○又心生猶豫而未現身，乙○○
    乃略予逗留後離去。埋伏在旁之甲○○見乙○○離去而未能依計畫下手，甚為懊
    悔，乃於同日十時七分許又返回銅鑼火車站，以該火車站內之公用電話再聯繫乙
    ○○，又約定於上開同一山區小徑見面，隨後前往該約定地點埋伏。俟乙○○出
    現，因未見有人復欲離去之際，甲○○隨即頭戴全罩式安全帽，手持武士刀自草
    叢中跳出，上前追趕乙○○。斯時，乙○○見狀逃避不及，跌坐於地，甲○○隨
    以膠帶一條將乙○○雙眼矇住，並告知「不要動我不會傷害你」、「不要亂講話
    ，不然殺你全家」等語，制服乙○○使其失去行動自由，再將乙○○架入上開車
    號ＹＸ—八一二○號自用小客車內控制行動，而以此方式將乙○○置於自己實力
    支配之下。甲○○於擄人得逞後，隨即駕車上載乙○○欲離開山區。此期間，因
    民眾李安邦駕車行經同縣通霄鎮城南里圓山牧場前，發現甲○○所駕駛之車輛未
    懸掛車牌，乃隨後跟蹤至圓仔山停車場，又見甲○○將車牌裝回車上，形跡可疑
    ，乃報警處理。而甲○○同時，亦於同日十一時三十五分許、十一時四十分許，
    先後二次以乙○○所有之行動電話撥打其住宅電話，命乙○○告知其妻賴秋桂「
    現在別人車上，要準備新臺幣五十萬元，他會叫第三人去拿，之後會放回來」等
    語，以遂行其勒人取贖之意圖。而警察於接獲民眾李安邦之報案後，緊急趕赴該
    地附近巡邏，於同日十一時五十分許，在同縣通霄鎮○○○道路北上隧道前一百
    公尺處，攔截甲○○所駕駛之自用小客車，發現車內搭載雙眼遭矇住之乙○○，
    始查悉上情，隨即當場逮捕甲○○，並扣得作案用全罩式安全帽一頂、膠帶、武
    士刀鞘等物（武士刀刀身部分則因不明原因未曾尋獲，未能扣案）。
二、案經苗栗縣警察局通霄分局報請臺灣苗栗地方法院檢察署檢察官偵查起訴。
    理  由
一、右揭犯罪事實，業據被告甲○○坦承不諱，核與被害人乙○○指述遭被告誘騙至
    山區擄掠之經過、證人賴秋桂證述被告以電話聯繫乙○○至山區後，乙○○告知
    須繳付贖款等情，及證人李安邦、查獲員警呂頁錡證述查獲之經過等，經核均屬
    相符；而被告以公用電話誘騙被害人外出，及以被害人行動電話向賴秋桂勒贖之
    事實，亦有被害人乙○○行動電話、住宅家用電話通聯記錄共六紙附卷可稽。此
    外，復有被害人遭擄掠地點現場概圖乙紙、相關現場照片十八張及扣案之全罩式
    安全帽一頂、膠帶三卷、（矇住被害人雙眼）膠帶一條、武士刀鞘一支等物在案
    可資佐憑，事證明確，被告犯行，洵堪認定（至於武士刀之刀身未能扣案，雖以
    「武士刀」為名，然無從鑑定是否屬於槍砲彈藥刀械管制條例第四條第一項第三
    款所定式之「武士刀」，附此敘明）。
二、核被告所為，係犯刑法第三百四十七條第一項之擄人勒贖罪。爰審酌被告僅因自
    己一時之需款孔急，竟即逕思擄人勒贖以取得錢財，不僅造成被害人身心創傷，
    且使其家屬心生恐懼，更造成社會風氣之敗壞，嚴重破壞社會治安，且本件係幸
    因過路民眾之高度警覺及勇於任事，不僅及時報案且隨後追蹤始克迅速查獲，致
    未造成重大之損害，否則被告行為對被害人及社會所生之損害顯然將不只於此，
    檢察官請求從重量刑，尚非無據。惟念被告甲○○並無犯罪前科，於為本件行為
    前亦曾多有猶豫，尚非窮凶極惡之徒；而本件行為過程中，並未凌虐被害人，於
    被害人口渴之際，尚能下車購買飲料供被害人飲用，亦據被害人於警詢中供陳在
    卷，堪稱其犯罪手段亦較諸其他相同類型之犯罪允為平和。其於檢察官偵查及本
    院審理中，亦均能坦承犯行，態度良好等一切情狀，認為檢察官求處有期徒刑十
    二年稍嫌過重，爰量處如主文所示之刑，以資懲儆。至於扣案之全罩式安全帽一
    頂、膠帶三卷、矇住被害人之膠帶一條及武士刀一支（含刀鞘）等物，均屬被告
    所有，其中除膠帶三捲為供犯罪預備之物外，其餘均係供犯罪所用之物（武士刀
    之刀身雖未扣案，惟依被告及被害人之陳述，均證明該刀身於本件犯罪時確實存
    在，又不能證明已經滅失），均應依刑法第三十八條第一項第二款規定，宣告沒
    收。
據上論斷，應依刑事訴訟法第二百九十九條第一項前段，刑法第三百四十七條第一項
、第三十八條第一項第二款，判決如主文。
本案經檢察官廖啟村到庭執行職務。
中　　　華　　　民　　　國　　九十三　　年　　　十　　　月　　二十九　　日
                                  臺灣苗栗地方法院刑事第三庭
                                      審判長法  官  劉興浪
                                            法  官  蔡志宏
                                            法  官  楊台清
右正本證明與原本無異。
如不服本判決，應於判決送達後十日內向本院提出上訴狀 (應附繕本)，上訴於臺灣
高等法院臺中分院。
                                            書記官  王月香
中　　　華　　　民　　　國　　九十三　　年　　 十二 　　月　　　七　　　日
附錄本案論罪法條全文
中華民國刑法第三百四十七條
 (擄人勒贖罪)
意圖勒贖，而擄人者，處死刑、無期徒刑或七年以上有期徒刑。
因而致人於死或重傷者，處死刑或無期徒刑。
第一項之未遂犯罰之。
預備犯第一項之罪者，處二年以下有期徒刑。
犯第一項之罪未經取贖而釋放被害人者，得減輕其刑。
